【裁判字號】    89,上易,547
【裁判日期】    890516
【裁判案由】    詐欺
【裁判全文】
臺灣高等法院高雄分院刑事判決          八十九年度上易字第五四七號
    上  訴  人  台灣高雄地方法院檢察署檢察官
    被      告  乙○○
右上訴人因被告詐欺案件，不服臺灣高雄地方法院八十八年度易字第四一八三號中華
民國八十九年一月廿八日第一審判決（起訴案號：臺灣高雄地方法院檢察署八十七年
度偵緝字第一二０二號），提起上訴，本院判決如左：
      主      文
上訴駁回。
      理      由
一、本案經本院審理結果，認原審以不能證明被告乙○○犯罪諭知無罪之判決，核無
    不合，應予維持，並引用原審判決書所記載之理由。
二、檢察官上訴意旨雖又指稱：被告乙○○係以從事「大陸、印尼新娘仲介」為由，
    向告訴人借款，但被告迄未提出有從事該投資之事證，且被告於緝獲之後，始與
    告訴人成立和解，是不能事後和解，而認借款之初，無不法所有之詐欺犯意等情
    。
三、惟查，被告曾帶一位小姐，向告訴人表示能介紹與某人等情，為告訴人所證實，
    是可見被告於借款之初，確有以之從事「大陸、印尼新娘仲介」事業。且告訴人
    之所以借款與被告，亦係彼此間相識之故，顯見被告並未施用詐向告訴人借款，
    尚無證據等可認定被告於借款之初，有不法所有意圖，自不能令負詐欺罪責。事
    後之和解，僅係作得心證之參酌，非無罪之唯一依據。上訴意旨指摘原判決不當
    ，為無理由，應予駁回。
據上論結，應依刑事訴訟法第三百六十八條、第三百七十三條，判決如主文。
本案經檢察官張其主到庭執行職務。
中    華    民    國     八十九     年       五       月     十六   日
                              臺灣高等法院高雄分院刑事第五庭
                                  審判長法官  吳水木
                                        法官  陳朱貴
                                        法官  洪慶鐘
右正本證明與原本無異。
不得上訴。
                                      書記官  陳金卿
中    華    民    國     八十九     年       五       月    十七    日
                                                                Ｊ
臺灣高雄地方法院刑事判決                        八十八年度易字第四一八三號
    公  訴  人  臺灣高雄地方法院檢察署檢察官
    被      告  乙○○  男四十三歲（民國○○○年○月○日生）
                        住高雄市○○區○○街七九號四樓
                        身分證統一編號：Ｅ一一四五四七四號
右列被告因詐欺案件，經檢察官提起公訴（八十七年度偵緝字第一二○二號），本院
判決如左：
    主  文
乙○○無罪。
    理  由
一、公訴意旨詳如附件起訴書所載。
二、按犯罪事實應依證據認定之，無證據不得推定其犯罪事實，又不能證明被告犯罪
    者，應諭知無罪之判決，刑事訴訟法第一百五十四條、第三百零一條第一項定有
    明文。又按被害人係以使被告受刑事處罰為目的，故其陳述被告之犯罪情形，雖
    非絕對不得採為判決之基礎，但以陳述本身無瑕疵可指，且與事實相符者始得為
    之，最高法院五十六年台上字第六九八號判例參照。又「被害人之陳述如無瑕疪
    ，且就其他方面調查又與事實相符，固足採為科刑之基礎，倘其陳述尚有瑕疵，
    則在未究明前，遽採為論罪科刑之根據，即難認為適法」、「告訴人之告訴，係
    以使被告受刑事訴追為目的，是其陳述是否與事實相符，仍應調查其他證據以資
    審認」，最高法院六十一年台上字第三０九九號判例、五十二年台上字第一三０
    ０號判例可資參照。刑事訴訟法上所謂認定犯罪事實之證據，係指足以認定被告
    確有犯罪行為之積極證據而言，如未能發現相當證據或證據不足以證明，自不能
    以推測或擬制之方法，以為裁判基礎，最高法院二十九年上字第三一０五號及四
    十年台上字第八十六號分別著有判例；又認定不利於被告之事實，須依積極證據
    ，苟積極證據不足為不利被告之認定時，即應為有利於被告之認定，更不必有何
    有利之證據，最高法院三十年上字第八一六號判例參照。再按刑法第三百三十九
    條第一項詐欺罪之成立，以意圖為自己或第三人不法所有，以詐術使人將本人或
    第三人之物交付為要件。所謂以詐術使人交付，必須被詐欺人因其詐術而陷於錯
    誤，若其所用方法，不能認為詐術，亦不致使人陷於錯誤，即不構成該罪，最高
    法院四十六年台上字第二六０號判例可資參照。
三、訊據被告乙○○固坦認於右揭時、地，先後向告訴人甲○○借款，共借得新台幣
    （下同）六十萬元之事實，惟堅決否認有詐欺取財之犯行，辯稱：當時伊因欲投
    資從事「大陸、印尼新娘仲介」，始向告訴人借款，但後來因故未能進行順利從
    中獲利，致未能依約將上開借款返還告訴人，伊並沒詐欺告訴人之意思，且告訴
    人亦知伊投資發生問題一情，伊與告訴人間實存在誤會等語。
四、本件公訴人認被告乙○○涉有刑法第三百三十九條第一項之詐欺取財罪嫌，無非
    以告訴人甲○○於偵查中之指述及被告所交付予告訴人之本票五紙為其論罪之依
    據。
五、告訴人甲○○雖於偵查中一再指述：被告於右揭時、地，向伊前後詐借共六十萬
    元後，並未投資從事「大陸、印尼新娘仲介」，且旋即避不見面云云，並認被告
    有右揭詐欺取財犯行。然查：
    （一）告訴人於本院調查程序中陳稱：被告向伊借錢時有表示將投資從事「大陸
          、印尼新娘仲介」，伊原想先借被告錢，倘被告經營得不錯，伊再考慮要
          不要投資，而被告第一次向伊借錢時，伊知道被告當時並沒有錢，第二次
          被告再向伊借錢時，係表示前筆金額不夠用，尚需要一些資金，伊是想說
          再借他第二筆金額，以使被告得將事業做得有起步，且在當時伊知悉被告
          確有從事「大陸、印尼新娘仲介」之工作，因伊曾見從國外來接洽之人員
          ，被告亦曾因此事出國洽談等語（見本院八十八年十二月三十一日訊問筆
          錄），而參以告訴人於偵查中所述各節，堪認告訴人前後所為之指述並不
          相符，實有瑕疵，要難據之即為被告不利之認定。
    （二）又據告訴人上開於本院調查程序中所述，足徵告訴人前後二次同意借款予
          被告，皆係本於平日往來之信任關係，基此，被告既未對告訴人施以任何
          詐術，則被告與告訴人借款往來過程中，告訴人亦無陷入錯誤之情。至被
          告雖事後未依約返還借款，然此為被告事後是否應負民事上遲延給付或債
          務不履行責任之問題，實難因此認定被告向告訴人借款時即具有詐欺之故
          意甚明。
    （三）至告訴人所提出由被告簽發之本票五紙，僅能證明被告確有向告訴人借得
          上開款項之事實，尚無法據之認定被告自始具有不法所有之意圖。
    （四）綜上事證，被告前揭辯詞，洵非虛假。從而，被告事後未依約返還借款之
          行為，依上揭說明，自與詐欺取財之構成要件不相符。再參以被告與告訴
          人間已達成民事和解，有和解書乙紙在卷可稽，告訴人亦表示願撤回本件
          對被告之告訴等情觀之，益顯被告應無詐欺之故意，其先前未遵期返還借
          款，僅係單純民事上債務不履行之問題。是以尚無法僅憑以告訴人甲○○
          於偵查中之指述及被告所交付予告訴人之本票五紙，即認定被告有上開詐
          欺取財之犯行。此外，本院復查無其他證據足資證明被告有公訴人所指之
          詐欺取財犯行，既不能證明被告犯罪，揆諸上揭刑事訴訟法之規定，依法
          應予諭知無罪之判決。
據上論斷，應依刑事訴訟法第三百零一條第一項，判決如主文。
本案經檢察官郭麗娟到庭執行職務
中      華      民      國    八十九    年    一    月      二十八      日
                              臺灣高雄地方法院刑事第三庭
                                    法  官  王  美  玲
右為正本，係照原本作成，證明與原本無異。
如不服本判決，應於判決送達後十日內，向本院提出上訴狀。
                                    書記官  楊  真  芬
中      華      民      國    八十九    年    一    月      二十九      日


司法院資訊處製作；財團法人民間司法改革基金會備份。
